【裁判字號】    98,審易,1252
【裁判日期】    981111
【裁判案由】    毒品危害防制條例
【裁判全文】
臺灣高雄地方法院刑事判決            98年度審易字第1252號
公  訴  人  臺灣高雄地方法院檢察署檢察官
被      告  甲○○
上列被告因違反毒品危害防制條例案件，經檢察官提起公訴（98
年度毒偵緝字第63號），本院以簡式審判程序審理，判決如下：
    主  文
甲○○犯如附表所示之肆罪，各處如附表所示之刑，應執行有期
徒刑壹年肆月，如易科罰金，以新台幣壹仟元折算壹日。扣案如
附表編號1 所示之第二級甲基安非他命壹包（驗前淨重壹點貳
陸公克、驗後淨重壹點貳壹公克）、編號2 所示之第二級毒品
甲基安非他命貳包（驗前淨重分別為零點零肆玖公克、零點貳壹
玖公克，驗後淨重分別為零點零肆肆公克、零點貳壹肆公克）、
編號4 所示之第二級甲基安非他命壹包（驗前淨重伍佰肆拾伍點
伍毫克、驗後淨重伍佰肆拾點肆毫克）均沒收銷燬之；扣案如附
表編號1 所示之玻璃製吸食器壹支、附表編號2 所示之吸管壹支
及玻璃吸食器貳支均沒收。
    事  實
一、甲○○前於民國88年間，因先後施用毒品案件，經本院裁定
    送觀察、勒戒後，均因無繼續施用毒品之傾向，分別於88年
    1 月21日及88年4 月22日執行完畢釋放，並由臺灣高雄地方
    法院檢察署檢察官分別以88年度偵字1447號、88年度偵字第
    3130號為不起訴處分確定。復於88年、89年間再犯施用毒品
    等案件，均經臺灣高雄地方法院檢察署檢察官聲請簡易判決
    處刑並聲請強制戒治，經本院以89年度鳳簡字第135 號、89
    年度易字第4913號判決分別判處有期徒刑3 月、5 月確定，
    並定應執行刑為有期徒刑7 月，於90年9 月19日確定，於93
    年7 月19日縮刑期滿執行完畢。
二、詎甲○○仍不知戒絕毒品，明知甲基安非他命係毒品危害防
    制條例第2 條第2 項第2 款所定之第二級毒品，依法不得持
    有、施用，竟基於施用第二級毒品甲基安非他命之犯意，分
    別於附表編號所示時地，以上開各編號所示方式，施用第二
    級毒品甲基安非他命各1 次。嗣經警分別查獲，另扣得如附
    表所示之物（施用時間、地點、方式、查獲時地、扣得物品
    均如附表所示）。
三、案經高雄市政府警察局左營分局、楠梓分局先後移送臺灣高
    雄地方法院檢察署檢察官偵查起訴。
    理  由
一、被告甲○○所犯係死刑、無期徒刑、最輕本刑為3 年以上有
    期徒刑以外之罪，其於準備程序就前揭被訴事實為有罪之陳
    述，經受命法官告知簡式審判程序之旨，並聽取其與公訴人
    意見後，本院認無不得或不宜改依簡式審判程序進行之處，
    爰依刑事訴訟法第273 條之1 第1 項、第284 條之1 ，裁定
    本件由受命法官獨任進行簡式審判程序，合先敘明。
二、上揭事實，業據被告於本院審理時坦承不諱，且其先後4 次
    為警採集尿液，檢驗結果均呈甲基安非他命陽性反應，此有
    高雄市立凱旋醫院出具之濫用藥物尿液檢驗報告4 紙（檢體
    編號：C529號、L12-009 號、D97339號、C98047號）及尿液
    檢體編號- 姓名對照表4 紙在卷可稽。又扣案如附表1 、2
    、4 所示之晶體共4 包，經送檢驗結果，確含有第二級毒品
    甲基安非他命成分，有正修科技大學超微量研究科技中心檢
    驗報告1 份及高雄醫學大學附設中和紀念醫院檢驗報告3 份
    在卷可考。據此，足徵被告上開自白核與事實相符，自可採
    為認定事實之證據，其確有施用第二級毒品甲基安非他命之
    犯行，均堪認定。
三、按毒品危害防制條例於92年7 月9 日修正公布，自93年1 月
    9 日施行，其中第20條、第23條將施用毒品之刑事處遇程序
    ，區分為「初犯」及「5 年內再犯」、「5 年後再犯」，依
    其立法理由之說明：「初犯」，經觀察、勒戒或強制戒治後
    ，應為不起訴處分或不付審理之裁定；經觀察、勒戒或強制
    戒治執行完畢釋放後，「5 年內再犯」者，因其再犯率甚高
    ，原實施之觀察、勒戒及強制戒治既已無法收其實效，爰依
    法追訴或裁定交付審理。至於經觀察、勒戒或強制戒治執行
    完畢釋放後，「5 年後再犯」者，前所實施之觀察、勒戒或
    強制戒治已足以遮斷其施用毒品之毒癮，為期自新及協助其
    斷除毒癮，仍適用「初犯」規定，先經觀察、勒戒或強制戒
    治之程序。從而依修正後之規定，僅限於「初犯」及「5 年
    後再犯」二種情形，始應先經觀察、勒戒或強制戒治程序。
    倘被告於5 年內已再犯，經依法追訴處罰，縱其第3 次（或
    第3 次以上）再度施用毒品之時間，在初犯經觀察、勒戒或
    強制戒治執行完畢釋放5 年以後，已不合於「5 年後再犯」
    之規定，且因已於「5 年內再犯」，顯見其再犯率甚高，原
    實施觀察、勒戒或強制戒治，已無法收其實效，即應依該條
    例第10條處罰（最高法院95年第7 次刑事庭會議決定意旨、
    95年度台非字第65號刑事判決意旨參照）。查本件被告前於
    88年間，因先後施用毒品案件，經本院裁定送觀察、勒戒後
    ，均因無繼續施用毒品之傾向，分別於88年1 月21日及88年
    4 月22日執行完畢釋放，並由臺灣高雄地方法院檢察署檢察
    官分別以88年度偵字1447號、88年度偵字第3130號為不起訴
    處分確定：復於88年、89年間再犯施用毒品等案件，均經臺
    灣高雄地方法院檢察署檢察官聲請簡易判決處刑並聲請強制
    戒治，經本院以89年度鳳簡字第135 號、89年度易字第4913
    號判決分別判處有期徒刑3 月、5 月確定，並定應執行刑為
    有期徒刑7 月，於90年9 月19日確定，於93年7 月19日縮刑
    期滿執行完畢等情，有臺灣高等法院被告前案紀錄表1 份在
    卷可按，其於觀察、勒戒執行完畢釋放後5 年內有再犯施用
    毒品之情事，揆諸上揭說明，雖本次施用甲基安非他命之犯
    行距初犯經觀察、勒戒執行完畢釋放日已逾5 年，自應依法
    論罪科刑。
四、核被告就附表編號1 至4 所為，均係犯毒品危害防制條例第
    10條第2 項施用第二級毒品罪。被告持有第二級毒品進而施
    用，持有之低度行為各為施用之高度行為所吸收，均不另論
    持有毒品之罪。被告所犯上開4 罪，時間有異，犯意各別，
    行為互殊，應予分論併罰。又被告前有如事實欄所示犯罪科
    刑及執行情形，有上開前案紀錄表可按，其於受徒刑之執行
    完畢後，5 年內故意再犯本件有期徒刑以上之4 罪，均為累
    犯，應依刑法第47條第1 項規定各加重其刑。
五、本院審酌被告前曾因施用毒品案件，經送觀察勒戒及法院判
    刑確定，仍復犯本件施用毒品罪，顯見其自制力不足，尚未
    能戒絕毒癮，實有不該；惟念其施用毒品乃自戕一己之身體
    健康，尚未對他人造成危害，犯後坦承犯行，及其各次查扣
    毒品之數量等一切情狀，分別量處如主文所示之刑，併諭知
    易科罰金折算標準，且就被告所犯之罪定其應執行刑，及諭
    知同上之易科罰金折算標準。另現行刑法第41條第2 項，關
    於數罪併罰，數宣告刑均得易科罰金，而定應執行之刑逾6
    個月者，排除適用同條第1 項得易科罰金之規定部分，因與
    憲法第23條規定有違，並與司法院釋字第366 號解釋意旨不
    符，應自98年6 月19日司法院釋字第662 號解釋公布之日起
    失其效力（司法院釋字第662 號解釋參照），是本件被告所
    犯上開4 罪所處之刑，均得易科罰金，雖經本院定應執行之
    刑逾6 個月，仍應諭知易科罰金之折算標準，附此敘明。
六、扣案如附表編號1 、編號2 及編號4 所示之晶體，確含第二
    級毒品甲基安非他命之成分，業已認明如前，爰依毒品危害
    防制條例第18條第1 項前段之規定，於其所犯附表編號所示
    罪刑項下分別諭知沒收銷燬。又鑑定單位一般係以傾倒之方
    式，將包裝袋內之毒品倒出而與包裝袋分離而稱重，必要時
    ，輔以刮杓刮取袋內毒品，然無論依何種方式分離，包裝袋
    內均有極微量之毒品殘留，業經法務部調查局以93年3 月19
    日調科壹字第09300113060 號函釋在案，並為本院職務上已
    知之事實，足認本件用以包覆扣案甲基安非他命之包裝袋，
    其內含有極微量之毒品殘留而無法析離，應整體視為扣案之
    第二級毒品甲基安非他命，不問屬於犯人與否，俱依前開規
    定併予沒收銷燬之。至於鑑驗耗用之毒品既已滅失，自無庸
    宣告沒收銷燬，附此敘明。又扣案如附表編號1 所示之玻璃
    製吸食器1 支、編號2 所示之玻璃吸食器2 個、吸管1 支，
    均為被告所有供施用甲基安非他命所用之物，經被告自承於
    卷，應依刑法第38條第1 項第2 款，於其所犯附表編號1 、
    編號2 所示罪刑項下分別諭知沒收。
據上論斷，應依刑事訴訟法第273 條之1 第1 項、第299 條第1
項前段，毒品危害防制條例第10條第2 項、第18條第1 項前段，
刑法第11條、第47條第1 項、第41條第1 項前段、第51條第5 款
、第9 款、第38條第1 項第2 款，判決如主文。
本案經檢察官黃齡慧到庭執行職務。
中    華    民    國    98    年    11    月    11    日
                  刑事第十庭  法  官  楊佩蓉
以上正本證明與原本無異。
如不服本判決應於收受判決後10日內向本院提出上訴書狀，並應
敘述具體理由。其未敘述上訴理由者，應於上訴期間屆滿後20日
內向本院補提理由書(均須按他造當事人之人數附繕本)「切勿逕
送上級法院」。
中    華    民    國    98    年    11    月    11    日
                              書記官  許珈綺
附錄本案判決論罪科刑法條：
毒品危害防制條例第10條第2 項
施用第二級毒品者，處3 年以下有期徒刑。
附表：
┌──┬────┬─────┬─────┬────────────┬──────────┐
│編號│犯罪時間│犯罪地點  │犯罪方法  │查獲時地                │所犯之罪及宣告刑    │
├──┼────┼─────┼─────┼────────────┼──────────┤
│ 1  │96年12月│高雄市大仁│以將甲基安│於96年12月10日14時50分許│甲○○犯施用第二級毒│
│    │3 日某時│路7 號「中│非他命置於│，在高雄市○○路7號「中 │品罪，累犯，處有期徒│
│    │        │正飯店」10│玻璃球吸食│正飯店」101 室為警查獲，│刑伍月，如易科罰金，│
│    │        │1 室      │器內用火燒│並當場扣得其所有之第二級│以新台幣壹仟元折算壹│
│    │        │          │烤產生煙霧│毒品甲基安非他命1 包（驗│日。扣案之第二級毒品│
│    │        │          │吸食之方式│前淨重1.326 公克、驗後淨│甲基安非他命壹包（驗│
│    │        │          │，施用第二│重1.321 公克）及供施用甲│前淨重壹點貳陸公克│
│    │        │          │級毒品甲基│基安非他命所用之玻璃製吸│、驗後淨重壹點貳壹│
│    │        │          │安非他命1 │食器1 支，經徵得其同意採│公克）沒收銷燬之；扣│
│    │        │          │次        │集尿液送驗，檢驗結果呈甲│案之玻璃製吸食器壹支│
│    │        │          │          │基安非他命陽性反應。    │沒收。              │
├──┼────┼─────┼─────┼────────────┼──────────┤
│ 2  │97年5 月│高雄市苓雅│同上      │於97年5 月15日11時許，經│甲○○犯施用第二級毒│
│    │8 日某時│區○○○路│          │警持搜索票，前往其位於高│品罪，累犯，處有期徒│
│    │許      │218 號8 樓│          │雄市苓雅區○○○路218 號│刑伍月，如易科罰金，│
│    │        │租屋處    │          │租屋處執行搜索，當場扣得│以新台幣壹仟元折算壹│
│    │        │          │          │其所有之第二級毒品甲基安│算壹日。扣案之第二級│
│    │        │          │          │非他命2 包（驗前淨重分別│毒品甲基安非他命貳包│
│    │        │          │          │為0.049公克、0.219 公克 │（驗前淨重分別為零點│
│    │        │          │          │，驗後淨重分別為0.044 公│零肆玖公克、零點貳壹│
│    │        │          │          │克、0.214 公克）及供施用│玖公克，驗後淨重分別│
│    │        │          │          │甲基安非他命所用之玻璃吸│為零點零肆肆公克、零│
│    │        │          │          │食器2 支、吸管1 支，經徵│點貳壹肆公克）均沒收│
│    │        │          │          │得其同意採集尿液送驗，結│銷燬之；扣案之吸管壹│
│    │        │          │          │果呈甲基安非他命嗎啡陽性│支、玻璃吸食器貳支均│
│    │        │          │          │反應。                  │沒收。              │
├──┼────┼─────┼─────┼────────────┼──────────┤
│ 3  │97年9 月│某友人位於│同上      │於97年9 月25日4 時40分許│甲○○犯施用第二級毒│
│    │18日某時│高雄市某地│          │，在高雄市楠梓區立安與立│品罪，累犯，處有期徒│
│    │許      │之住處    │          │民街口，因行跡可疑為警盤│刑伍月，如易科罰金，│
│    │        │          │          │查，經徵得其同意採集尿液│以新台幣壹仟元折算壹│
│    │        │          │          │送驗，結果呈甲基安非他命│算壹日。            │
│    │        │          │          │陽性反應。              │                    │
├──┼────┼─────┼─────┼────────────┼──────────┤
│ 4  │98年2 月│某友人位於│同上      │於98年2 月2 日20時30分許│甲○○犯施用第二級毒│
│    │1 日某時│高雄市某地│          │，在高雄市○○區○○路81│品罪，累犯，處有期徒│
│    │        │之住處    │          │4 巷口，因形跡可疑為警盤│刑伍月，如易科罰金，│
│    │        │          │          │查，並當場扣得其所有之第│以新台幣壹仟元折算壹│
│    │        │          │          │二級毒品甲基安非他命1 包│算壹日。扣案之第二級│
│    │        │          │          │（驗前淨重545.5 毫克、驗│毒品甲基安非他命壹包│
│    │        │          │          │後淨重540.4 毫克），經徵│（驗前淨重伍佰肆拾伍│
│    │        │          │          │得其同意採集尿液送驗，結│點伍毫克、驗後淨重伍│
│    │        │          │          │果呈甲基安非他命陽性反應│佰肆拾點肆毫克）沒收│
│    │        │          │          │。                      │銷燬之。            │
└──┴────┴─────┴─────┴────────────┴──────────┘


司法院資訊處製作；財團法人民間司法改革基金會備份。
